臺灣高等法院臺南分院刑事判決
111年度上訴字第689號
上  訴  人  
即  被  告  王俊勝

上列上訴人因違反廢棄物清理法案件，不服臺灣臺南地方法院11
0年度訴字第200號中華民國111年3月22日第一審判決（起訴案號
：臺灣臺南地方檢察署108年度偵字第8942號），提起上訴，本
院判決如下：
    主  文
上訴駁回。
    事  實
一、王俊勝係○○商行（獨資商號、現已廢止營業登記）負責人，
    該商行以收取公司行號或民宅丟棄之木棧板、建築工程或不
    鏽鋼工廠廢棄之白鐵廢料、廢紙、塑膠、家具、電器或鋼筋
    等廢棄物再予轉售為業。其明知依廢棄物清理法第41條規定
    ，從事廢棄物貯存、清除、處理業務者，應向直轄市、縣(
    市)主管機關或中央主管機關委託之機關申請核發公民營廢
    棄物貯存、清除、處理機構許可文件後，始得從事貯存、清
    除、處理廢棄物之業務，竟仍基於未經主管機關許可，提供
    土地堆置廢棄物，及未領有許可文件即從事廢棄物貯存業務
    之犯意，分別為下列行為：
　㈠王俊勝自民國103年9月間某日起，以每月新臺幣(下同）2萬
    元之代價，向吳青田（103年12月後即未再收取租金，所涉
    違法提供土地回填、堆置廢棄物部分，另經檢察官為緩起訴
    處分）承租位於臺南市○○區○○段0000○0000地號土地（面積
    約2,853平方公尺，下稱○○段土地），供他人違法堆置及貯
    存大量木材、木塊、木棧板、建築工程及不鏽鋼工廠之白鐵
    廢料等一般事業廢棄物（體積約8,673.1立方公尺）。
　㈡王俊勝復自103年間某日起，即以○○商行名義，將自己與其胞
    兄王俊發(已歿)共有位於臺南市○○區○○段0000地號土地及其
    管理母親王黃英（不知情）所有之臺南市○○區○○段0000地號
    土地上（面積約1,350平方公尺，下稱○○段土地），供他人
    違法堆置及貯存大量木材、木塊、木棧板、建築工程及不鏽
    鋼工廠之白鐵廢料等一般事業廢棄物（體積約5,400立方公
    尺）。
二、王俊勝依木頭廢棄物，以3噸以下貨車，每車收500元；10噸
    以下貨車每車收1000元；10噸以上貨車，每車收3000元。建
    築廢棄物鋼筋，則以每公斤8元收購，再以每公斤9元轉售他
    人。塑膠廢棄物則以每公斤3元收購，再以每公斤5元轉售他
    ，每年可獲利約50至60萬元。嗣經臺南市政府環境保護局（
    下稱環保局）於107年8月30日會同法務部調查局臺南市○○○○
    ○○○○段地號土地進行稽查，而查獲上情。幾經催促，○○段土
    地由地主吳青田改善，於110年12月13日由環保局複查後確
    認改善完成。○○段土地迄至環保局於111年8月1日至現場稽
    查結果，仍未完成清理改善。
三、案經法務部調查局臺南市調查處報請臺灣臺南地方檢察署檢
    察官偵查起訴。
    理  由
壹、程序部分：
一、本件被告雖於本院111年10月7日審理期日未到庭，惟本件審
    理期日傳票已於111年9月12日合法寄存送達被告住所，有本
    院送達證書在卷可稽（本院卷第137頁），是本件被告經合
    法傳喚，無正當之理由不到庭，爰依刑事訴訟法第371條規
    定，不待其陳述，逕行判決。
二、按被告以外之人於審判外之陳述，雖不符刑事訴訟法第159
    條之1至第159條之4規定得為證據之情形，而經當事人於審
    判程序同意作為證據，法院審酌該言詞陳述或書面陳述作成
    時之情況，認為適當者，亦得為證據，刑事訴訟法第159條
    之5第1項定有明文。又刑事訴訟法第159條之5立法意旨，在
    於確認當事人對於傳聞證據有處分權，得放棄反對詰問權，
    同意或擬制同意傳聞證據可作為證據，屬於證據傳聞性之解
    除行為，如法院認為適當，不論該傳聞證據是否具備刑事訴
    訟法第159條之1至第159條之4所定情形，均容許作為證據，
    不以未具備刑事訴訟法第159條之1至第159條之4所定情形為
    前提。查本判決所引用之下列供述證據暨其他書證、物證，
    檢察官於本院準備程序、審理時，均同意作為本案證據（見
    本院卷第56頁、第121頁、第166頁），且於本院逐一提示後
    ，迄於言詞辯論終結前亦未聲明異議，本院審酌上開證據資
    料製作時之情況，尚無違法不當及證明力明顯過低之瑕疵，
    認以之作為證據應屬適當，而有證據能力。
貳、實體部分：
一、上揭犯罪事實，業據被告於警詢、偵訊及原審審理時均坦承
    不諱（調查卷第2至4頁、偵卷第31至32頁、原審卷第57、10
    3頁），核與證人吳青田於警詢、偵訊時之證述（警卷第13
    至27頁）相符、並有房屋租賃契約書、○○商行商業登記基本
    資料、臺南市○○區○○段0000○0000地號土地及○○區○○段0000
    、0000地號土地地籍資料、臺南市政府環境保護局106年12
    月4日環土字第1060121800號函暨105年1月18日稽查工作紀
    錄、稽查照片、臺南市政府環境保護局107年9月10日環土字
    第1070093252號函暨107年8月30日稽查紀錄、稽查照片、臺
    南市政府環境保護局107年9月27日環土字第1070099944號函
    及臺南市政府環境保護局107年11月21日環稽字第107012418
    6號函、臺南市政府環境保護局110年3月23日環土字第11000
    26882號函暨地籍圖查詢資料、航照圖、臺南市政府環境保
    護局110年12月21日環土字第1100142219號函、臺南市政府
    環境保護局111年1月27日環土字第1110009252號函、臺南市
    政府環境保護局111年8月5日環土字第1110084685號函各1份
    （調查卷第9至40頁、第45頁、第55至69頁；原審卷第27至4
    2頁、第157至160頁；本院卷第91頁）在卷可稽，足認被告
    前開自白與事證相符，應堪予採信。本案事證明確，被告上
    開犯行實可認定，應依法論科。
二、論罪部分：
　㈠按廢棄物清理法所稱廢棄物分下列二種：⒈一般廢棄物：指事
    業廢棄物以外之廢棄物。⒉事業廢棄物：指事業活動產生非
    屬其員工生活產生之廢棄物，包括⑴有害事業廢棄物（由事
    業所產生具有毒性、危險性，其濃度或數量足以影響人體健
    康或污染環境之廢棄物）、⑵一般事業廢棄物（由事業所產
    生有害事業廢棄物以外之廢棄物）；而所謂事業，係指農工
    礦廠（場）、營造業、醫療機構、公民營廢棄物清除處理機
    構、事業廢棄物共同清除處理機構、學校或機關團體之實驗
    室及其他經中央主管機關指定之事業，廢棄物清理法第2  
    條第2項、第5項分別定有明文。準此，本案○○段及○○段土地
    上查獲之木材、木塊、木棧板、建築工程及不鏽鋼工廠之白
    鐵廢料屬於一般事業廢棄物。
  ㈡次按廢棄物清理法第46條第4款所規定之犯罪構成要件行為，
    計有「貯存」、「清除」及「處理」三者，「貯存」指事業
    廢棄物於清除、處理前，放置於特定地點或貯存容器、設施
    內之行為，「清除」指事業廢棄物之收集、運輸行為，「處
    理」指下列行為：1.中間處理：指事業廢棄物在最終處置或
    再利用前，以物理、化學、生物、熱處理或其他處理方法，
    改變其物理、化學、生物特性或成分，達成分離、減積、去
    毒、固化或穩定之行為。2.最終處置：指衛生掩埋、封閉掩
    埋、安定掩埋或海洋棄置事業廢棄物之行為。3.再利用：指
    事業產生之事業廢棄物自行、販賣、轉讓或委託做為原料、
    材料、燃料、填土或其他經中央目的事業主管機關認定之用
    途行為，並應符合其規定者，事業廢棄物貯存清除處理方法
    及設施標準第2條第1款至第3款分別定有明文。而廢棄物清
    理法第46條第4款之未領有許可文件清理廢棄物罪，其犯罪
    主體，不以廢棄物清理業者為限，只要未依第41條第1項規
    定領有廢棄物清除、處理許可文件，而從事貯存、清除、處
    理廢棄物，即為該當，且所稱之「清除」、「處理」，係指
    「符合」前揭法令規定所為之處置行為（最高法院110年度
    台上字第211號、110年度台上字第2198號判決意旨參照）。
    本案經查獲之一般事業廢棄物，係他人受託而由被告提供上
    揭○○段及○○段土地堆置並貯存，待被告另行轉售，過程中並
    未進行前述中間處理、最終處置或再利用之行為，依上開說
    明，自屬廢棄物之「貯存」行為。
　㈢再按廢棄物清理法第46條第3款所稱「未經主管機關許可，提
    供土地回填、堆置廢棄物者」，依其文義以觀，固係以提供
    土地者為處罰對象，然該條款所欲規範者應在於未經主管機
    關許可，提供土地、回填堆置廢棄物之行為，而非側重於土
    地為何人所有、是否有權使用，亦不問提供土地係供自己或
    他人堆置廢棄物。是凡以自己所有之土地，或有權使用（如
    借用、租用等）、無權占用之他人土地，以供自己或他人堆
    置廢棄物之行為，均有上開條款之適用，非謂該條款僅規定
    處罰提供自己之土地供他人堆置廢棄物而言，否則任意提供
    非屬自己或無權使用之土地供自己或他人堆置廢棄物，造成
    污染，卻無法處罰，顯失衡平，當非該法為改善環境衛生，
    維護國民健康之立法目的（最高法院107年度台上字第66號
    判決意旨參照）。被告所提供堆置、貯存廢棄物之○○段土地
    ，為吳青田所有，由被告承租且管領使用之土地，依前揭說
    明，自屬「提供土地」；被告所提供堆置、貯存廢棄物之○○
    段0000地號土地為被告之母王黃英所有，由被告管領使用之
    土地，依前揭說明，亦屬「提供土地」。
　㈣經查，被告未依廢棄物清理法第41條第1項規定領有廢棄物貯
    存、清除、處理許可文件，未經主管機關許可，提供○○段及
    ○○段土地堆置、貯存一般事業廢棄物，自屬提供土地堆置、
    非法貯存廢棄物之行為，核被告所為，係犯廢棄物清理法第
    46條第3款之非法提供土地堆置廢棄物罪及同條第4款前段之
    非法清理廢棄物罪。
　㈤被告分別於事實欄一㈠、㈡所示時間，分別陸續提供在事實欄
    一㈠、㈡所示之土地堆置廢棄物及非法貯存廢棄物，待轉售予
    他人，於各該犯行中，主觀上顯分別係基於單一提供土地堆
    置廢棄物、非法貯存廢棄物之犯意，反覆實行上開犯行，為
    集合犯，應僅各論以一罪。又廢棄物清理法第46條所列第1
    款至第6款之罪，係各自獨立之罪名，並非犯某一罪之各種
    加重條件，且同條第3款之非法提供土地堆置廢棄物罪，與
    同條第4款之非法清理廢棄物罪，其罪名與犯罪態樣互殊，
    自無包括論以集合犯一罪之餘地（最高法院104年度台上字
    第3602號判決意旨參照）。被告於事實欄一㈠、㈡所為，係分
    別以一行為同時觸犯廢棄物清理法第46條第3款之非法提供
    土地堆置廢棄物罪及同條第4款前段之非法清理廢棄物罪，
    為想像競合犯，應依刑法第55條規定，從一情節較重之廢棄
    物清理法第46條第4款前段之非法清理廢棄物罪處斷。另被
    告就事實欄一㈠、㈡所犯廢棄物清理法第46條第4款前段之非
    法清理廢棄物罪2罪，犯意各別，行為互殊，應分論併罰。
　㈥被告上訴意旨雖請求本院依刑法第59條減輕其刑云云。惟刑
    法第59條之酌量減輕其刑，必於犯罪另有特殊之原因與環境
    等，在客觀上足以引起一般同情，認為即予宣告法定低度刑
    期尤嫌過重者，始有其適用。被告就其承租及管領之前揭地
    號土地，本應善盡管理人之義務，謹慎管理土地，不此之圖
    ，貪圖私利，將前揭地號土地提供他人堆置廢棄物，從中賺
    取報酬，非但污染土地，且堆置廢棄物之時間長達7年之久
    、堆置廢棄物之土地範圍甚廣、堆置之廢棄物數量非少，又
    被告遭查獲後屢經環保局發函催促清除仍拖延至今，且○○段
    為地主吳青田自行清除完畢，而○○段迄今仍未清除，顯見被
    告對於所造成之環境污染置之不理，持續污染環境，有臺南
    市政府環境保護局111年8月5日環土字第1110084685號函附
    卷可佐。被告犯罪情節並非輕微，亦未見有何特殊原因與環
    境，足以引起一般同情而堪憫恕，且廢棄物清理法第46條第
    3、4款最輕本刑僅1年以上有期徒刑，以本條規定之犯罪本
    質與對法益之侵害程度，就被告本案犯罪情節，並未有情輕
    法重之憾，是本案並無依刑法第59條規定減輕其刑之必要，
    被告以上開理由主張有刑法第59條規定之適用，難謂可採。
參、上訴駁回理由：　　
一、原判決以被告王俊勝本案犯行，事證明確，因予適用廢棄物
    清理法第46條第3款、第4款前段，刑法第11條前段、第55條
    、第51條第5款、第38條之1第1項前段、第3項規定，並審酌
    被告無視於廢棄物清理法之規範，恣意違犯上開犯行，使主
    管機關無從管理、審查其清運前述廢棄物之行為，所為破壞
    法秩序，造成環境危害，殊為不該。另本件堆置廢棄物之時
    間已長達7年之久、堆置廢棄物之土地範圍甚廣、堆置之廢
    棄物數量非少，又被告遭查獲後屢經環保局發函催促清除仍
    拖延至今，且○○段為地主吳青田自行清除完畢，而○○段迄今
    仍未清除，顯見被告於案發後未積極配合處理改善，犯後態
    度實有可議；兼衡其自述已婚、育有3子（1個念大學夜間部
    、1個在當兵、1個就讀醫專），從事怪手司機臨時工，日薪
    2,100元、另須照顧生病的太太等一切情狀，分別量處有期
    徒刑1年4月、1年2月，併定其應執行刑為有期徒刑2年4月。
    且說明：本件被告受託堆置廢棄物並轉賣，每年獲利約可達
    50至60萬元不等，業經被告於警詢中供承在卷（調查卷第4
    頁）。依被告於103年9月間某日向吳青田租用土地，開始提
    供土地供他人堆置及貯存廢棄物，迄107年9月13日在調查局
    接受調查製作調查筆錄止，歷時約4年。再依被告於該次查
    筆錄自承，每年約50-60萬元之利潤，係以本件二筆土地供
    他人堆置、貯存廢物之總額，依有利被告原則，以被告每年
    獲利50萬元計算，被告於本件之犯罪所得為200萬元（以有
    利於被告之50萬元認定，計算式：50萬x4年＝200萬）。上開
    犯罪所得雖未扣案，仍應依刑法第38條之1第1項前段、第3
    項規定宣告沒收，並於全部或一部不能沒收或不宜執行沒收
    時，追徵其價額。
二、經核原判決認事用法，均無不合，量刑亦稱允當。被告固以
    原判決未依刑法第59條規定酌減其刑，致量刑過重為由提起
    上訴，指摘原判決不當，惟關於刑之量定，乃實體法上賦予
    法院得為自由裁量之事項，倘未有逾越法律所規定之範圍，
    或濫用其權限，即不得任意指摘為違法。本件原審於審酌上
    情後，量處被告上開刑期，衡情其刑之量定已審酌刑法第57
    條所列事項，並以行為人之責任為基礎，使罰當其罪而符合
    罪刑相當原則，具妥當性而無違刑罰權之分配正義，客觀上
    要難謂有何濫用權限、失之過重或逾越法律所規定範圍之情
    事，足見其刑之量定亦稱允當，被告復無刑法第59條規定之
    適用，業如前述，原審未依刑法第59條規定酌減其刑，並無
    任何違誤，且被告本案所犯之罪，所應判處之最輕本刑即為
    有期徒刑1年，原判決僅分別酌予加重4月、2月，明顯量處
    低度刑，故原判決所科刑度合於罪責相當原則，要屬妥適，
    亦無被告所稱量刑過重而不當之情事，被告上訴顯無理由，
    應予駁回。　　
據上論斷，應依刑事訴訟法第368條、第371條，判決如主文。
本案經檢察官黃信勇提起公訴，檢察官陳建弘到庭執行職務。
中　　華　　民　　國　　111 　年　　10　　月　　27　　日
                  刑事第五庭    審判長法　官  張瑛宗
                                      法　官  林逸梅
                                      法　官  李秋瑩
以上正本證明與原本無異。
如不服本判決應於收受送達後20日內向本院提出上訴書狀，其未
敘述上訴理由者，並得於提起上訴後20日內向本院補提理由書（
均須按他造當事人之人數附繕本）「切勿逕送上級法院」。
　　　　　　　　　　　　　　　　　　　書記官  黃鋕偉　　
中　　華　　民　　國　　111 　年　　10　　月　　27　　日

附錄本案論罪科刑法條全文：
廢棄物清理法第46條：
有下列情形之一者，處1年以上5年以下有期徒刑，得併科新臺幣
1千5百萬元以下罰金：
一、任意棄置有害事業廢棄物。
二、事業負責人或相關人員未依本法規定之方式貯存、清除、處
    理或再利用廢棄物，致污染環境。
三、未經主管機關許可，提供土地回填、堆置廢棄物。
四、未依第41條第1項規定領有廢棄物清除、處理許可文件，從
    事廢棄物貯存、清除、處理，或未依廢棄物清除、處理許可
    文件內容貯存、清除、處理廢棄物。
五、執行機關之人員委託未取得許可文件之業者，清除、處理一
    般廢棄物者；或明知受託人非法清除、處理而仍委託。
六、公民營廢棄物處理機構負責人或相關人員、或執行機關之人
    員未處理廢棄物，開具虛偽證明。